【裁判字號】    98,重訴,40
【裁判日期】    981021
【裁判案由】    毒品危害防制條例
【裁判全文】
臺灣高雄地方法院刑事判決              98年度重訴字第40號
公  訴  人  臺灣高雄地方法院檢察署檢察官
被      告  丙○○
選任辯護人  陳正達律師
            許惠珠律師
            洪世崇律師
被      告  甲○○
選任辯護人  李錦臺律師
            許清連律師
            陳奕全律師
上列被告因毒品危害防制條例案件，經檢察官提起公訴（98年度
偵字第11455 、20360 號）及移送併辦（98年度偵字第21283 、
21370 號），本院判決如下：
    主  文
丙○○、甲○○共同販賣第一級毒品未遂，丙○○處有期徒刑拾
陸年，甲○○處有期徒刑拾陸年陸月。扣案之海洛因併包裝袋（
數量及檢驗後淨重均詳如附表壹所示），均沒收銷燬之；茶葉罐
壹罐、壓模器具貳組、研磨機貳台、白色粉末壹箱（數量及檢驗
後淨重均詳如附表貳所示）、夾鏈袋壹批、電子磅秤貳台，均沒
收；販賣及運輸毒品所用未扣案之車牌號碼U7-6253 號自用小客
車壹部沒收，如全部或一部不能沒收時，追徵其價額。
    事  實
一、丙○○及甲○○均明知海洛因係毒品危害防制條例第2 條第
    2 項第1 款所定之第一級毒品，不得非法持有、運輸、販賣
    。丙○○於民國98年2 月間，在高雄市○○路與孟子路口，
    收受姓名真實姓名不詳綽號「李董」之成年男子稱要外出2
    、3 天所交付暫時寄放以報紙包住再用袋子反套之物品後，
    歷經2 、3 日，丙○○因不見「李董」有所聯繫，乃打開袋
    子及包裝察看，發現其內為海洛因約680 公克，即將毒品交
    由甲○○帶回甲○○位於高雄市○○區○○路147 巷49號5
    樓住處，竟與甲○○共同基於為自己不法所有並販賣牟利之
    意圖，將前開毒品侵占入己，予以摻入混合、壓模、分裝於
    茶葉罐內及塑膠袋內，伺機販售牟利。嗣於98年4 月6 日，
    丙○○接到毒品買家王時聰電話，欲以新台幣（下同）105
    萬元之代價購買海洛因350 公克，乃由丙○○與王時聰達成
    買賣合意後，並約定於同年月8 日在苗栗縣頭份鎮交付毒品
    並收取款項。至98年4 月8 日14時許，丙○○先聯絡甲○○
    ，告以已經談妥買賣而欲交付，乃由甲○○將該數量之海洛
    因包裝於茶葉罐內後，兩人將海洛因藏置丙○○所有車號U7
    -6253 號自用小客車後座冰櫃內，為供販賣交付而運輸，由
    丙○○駕駛上開車輛與甲○○一同由上開住處出發，於當日
    15時30分許行經國道1 號高速公路斗南收費站時，為法務部
    調查局南部地區機動工作組、台南縣政府警察局少年警察隊
    、高雄市政府警察局小港分局所組成專案小組成員拘提到案
    ，並搜索上開車輛，於車內後座冰櫃內扣得塊狀海洛因1 包
    （檢驗後淨重詳如附表1 編號1 所示），丙○○所有包裝販
    賣毒品使用之茶葉罐1 罐，致未完成該次毒品買賣之交付而
    未遂。繼在甲○○上開住處扣得塊狀海洛因7 包（檢驗後淨
    重詳如附表1 編號2 、3 所示），丙○○所有供加工所販賣
    毒品使用之壓模器具2 組、研磨機2 台（其中1 台業已部分
    損壞、但非不堪用）、白色粉末1 箱（數量及檢驗後淨重詳
    如附表2 所示）及電子磅秤2 台，及甲○○所有分裝所販賣
    毒品使用之夾鏈袋1 批等物（上開車輛則未扣押），始知上
    情。
二、案經法務部調查局南部地區機動工作組及台南縣政府警察局
    少年警察隊報請臺灣高雄地方法院檢察署檢察官偵查起訴及
    高雄市政府警察局小港分局報請臺灣高雄地方法院檢察署檢
    察官移送併辦。
    理  由
甲、證據能力之認定：
    按被告以外之人於審判外之陳述，雖不符刑事訴訟法第159
    條之1 至之4 之規定，然經當事人於審判程序同意作為證據
    ，法院審酌該言詞陳述或書面陳述作成時之情況，認為適當
    者，亦得為證據。又當事人、代理人或辯護人於法院調查證
    據時，知有第159 條第1 項不得為證據之情形，而未於言詞
    辯論終結前聲明異議者，視為有前項之同意，同法第159 條
    之5 亦有明文。查本案所引用之證據資料（詳後引證據），
    其中各項言詞或書面傳聞證據部分，縱無刑事訴訟法第159
    條之1 至第159 條之4 或其他規定之傳聞證據例外情形，亦
    業經本院審理時予以提示並告以要旨，且各經檢察官、被告
    丙○○與甲○○及渠等辯護人表示意見，當事人及辯護人已
    知上述證據乃屬傳聞證據，惟迄至本案言詞辯論終結前均未
    對該等證據聲明異議（見本院重訴卷第122 至135 頁），依
    上開規定，已擬制同意其有證據能力，且本院審酌該等傳聞
    證據作成時之狀況，並無不宜作為證據之情形，與待證事項
    具關聯性，證明力亦非明顯過低等情，認以之作為證據使用
    係屬適當，依刑事訴訟法第159 條之5 第2 項規定，均應認
    於本案有證據能力。
乙、實體方面：
一、本件被告丙○○就前揭受寄後知悉為海洛因毒品、即侵占入
    己並對外販賣之犯行，業據渠於偵查中及本院審理時均坦承
    不諱在卷（見偵一卷第94、95頁、本院重訴卷第138 頁），
    並有法務部調查局南部地區機動工作組搜索扣押筆錄、扣押
    物品目錄表、現場採證照片（見警一卷第13至24、29至41頁
    ）等事證附卷可資佐證，且在被告丙○○所駕車號U7-6253
    號車輛內查扣如附表1 編號1 所示之海洛因毒品（檢驗後淨
    重詳如附表1 編號1 所示）及包裝海洛因毒品茶葉罐1 罐，
    在被告甲○○上開住處內扣得如附表1 編號2 、3 所示之海
    洛因毒品7 包（檢驗後淨重詳如附表1 編號2 、3 所示）、
    供摻入混合、壓模及分裝使用之壓模器具2 組、研磨機2 台
    （其中1 台業已部分損壞、但非不堪用）、白色粉末1 箱（
    數量及檢驗後淨重詳如附表2 所示）、夾鏈袋1 批、電子磅
    秤2 台等物在案。又扣案如附表1 所示之碎塊、粉末狀海洛
    因毒品，經送法務部調查局濫用藥物實驗室以化學呈色法及
    氣相層析質譜分析法檢驗結果，確含第一級毒品海洛因成分
    （數量、檢驗後淨重、空包裝袋重、純質淨重及純度均詳如
    附表1 所示），此有該局98年6 月1 日調科壹字第09823016
    220 、00000000000 號鑑定書附卷可按（見偵一卷第85、86
    頁），復有被告丙○○與王時聰之電話通聯紀錄可稽（見電
    話通聯紀錄卷），另扣案如附表2 所示之白色粉末1 箱，經
    送高雄醫學大學附設中和紀念醫院以薄層色層分析法及氣體
    色層質譜分析法檢驗結果，為非管制藥品之利度卡因及咖啡
    因成分（數量、檢驗後淨重均詳如附表2 所示），此有該醫
    院98年8 月11日報告編號：9808-1、-2、-3、-4號檢驗報告
    附卷可參（見本院重訴卷第44至47頁），足見被告丙○○之
    前開自白，與卷附其他事證相符，堪信為真實，自可採為認
    定事實之證據，渠所為前揭犯行，事證明確，堪以認定。
二、訊據被告甲○○固不否認被告丙○○於民國98年2 月間收受
    綽號「李董」所交付之海洛因，即將毒品帶至渠位於高雄市
    苓雅區○○路147 巷49號5 樓住處，摻入如附表2 所示之白
    色粉末予以混合、壓模、分裝，同年4 月8 日14時許被告丙
    ○○先連絡渠取得包裝於茶葉罐內海洛因後，將海洛因藏置
    於被告丙○○所有之車號U7-6253 號自用小客車後座冰櫃內
    ，而與渠一同駕駛上開車輛由上開住處出發，於同日15時30
    分許行經國道1 號高速公路斗南收費站時，為警拘提到案，
    經警搜索上開車輛，於車後座冰櫃內扣得前揭如附表1 編號
    1 所示之塊狀海洛因1 包，茶葉罐1 罐，復在渠上開住處扣
    得前揭附表1 編號2 所示之塊狀海洛因5 包、粉末狀海洛因
    2 包、壓模器具2 組、研磨機2 台、如附表2 所示之白色粉
    末1 箱、夾鏈袋1 批、電子磅秤2 台等物之事實（見本院重
    訴卷第59、60頁），惟矢口否認上揭犯行，辯稱：我並沒有
    參與運輸毒品，也沒有販賣毒品，至於被告丙○○將毒品帶
    到我位於高雄市○○區○○路147 巷49號5 樓住處，也並非
    我自己1 人將毒品予以混合、壓模、分裝於茶葉罐內云云（
    見本院訴卷第55、138 頁）。然查：
  (一)本件被告甲○○於被告丙○○將自綽號「李董」友人所取得
    之680 公克海洛因寄放渠上開住處時，即知悉該毒品係海洛
    因，並提議將粉狀海洛因毒品摻入其他成分，壓磨成型改成
    塊狀增加數量，嗣丙○○並拿摻入混合、壓模、分裝之用如
    附表2 所示白色粉末及壓磨工具至上開住處，渠尚準備夾鏈
    袋1 批，兩人一同加工將680 公克之海洛因增加至近800 公
    克之數量，即伺機販售牟利，並由渠將毒品裝至茶葉罐內，
    98年4 月8 日丙○○與渠於早上即約妥北上，在下午2 時許
    丙○○駕車至渠上開住處樓下，由渠將毒品（置於茶葉罐內
    ）拿到樓下以置入該車後座冰櫃內等情，業據證人即共同被
    告丙○○於本院審理時供證明確（見本院重訴卷第14、119
    、120 、121 、135 頁），並有上開扣案物品在案足稽，衡
    諸被告甲○○既共同參與加工摻入其他成分，以虛增海洛因
    毒品之數量，伺機販售牟利，且恰好分裝被告丙○○與毒品
    買家所議妥之數量於扣案茶葉罐內，並由住處持交至被告丙
    ○○車上等情，顯見被告甲○○確係明知本件販售毒品之詳
    情，並堪認渠確有參與加工毒品虛增數量販售牟利之行為至
    明，足認被告甲○○確有與共同被告丙○○就本案販賣第一
    級毒品海洛因行為有犯意聯絡及行為分擔，允無疑義。
  (二)雖證人丙○○於本院審理時另證稱：98年4 月8 日早上是去
    被告甲○○住處測量糖尿病，甲○○得知我要北上，才順便
    搭車北上看女兒云云（見本院重訴卷第118 頁），惟被告甲
    ○○就被告丙○○此次驅車北上之目的即在於交付毒品買家
    王時聰所販售之毒品，交易價格更高達105 萬元，交易地點
    係在苗栗線頭份鎮之地點，既了然於胸、心知肚明，當知販
    毒者私運毒品從事此非法行為之危險性極高，若遭查獲恐受
    重刑追訴處罰，且販售、運輸第一級毒品已屬法定刑度死刑
    或無期徒刑之重罪，竟仍毫不避諱搭車隨行，顯已違反常情
    ；其次，被告丙○○為求取販毒目的之順利達成，降低遭查
    緝之風險，勢需掌握運毒交付起迄之每一環節，並由彼此瞭
    解及信任之人同行，以免因此洩漏而被查緝，被告甲○○既
    參與其內隨車同往，自難諉為不知情，且衡情被告丙○○亦
    不可能先搭載被告甲○○至桃園縣，再轉至苗栗線頭份鎮進
    行毒品交易如此週折冒險之理；矧車上扣案毒品交易價格為
    10 5萬元，價值不菲，衡諸常情，被告丙○○豈會在無任何
    同夥支援之情形下，單獨攜帶價值高達上百萬元之毒品，隻
    身赴交易地點進行交易換取價金，可知被告甲○○顯係隨同
    被告丙○○前往進行毒品交易無訛，足見被告甲○○所謂順
    道搭車之辯解，顯難採信，且證人丙○○亦證稱被告甲○○
    有前述諸多販毒過程之參與情節，是渠泛稱被告甲○○並未
    參與販毒、順道北上搭便車云云，即難為憑信，自無從為有
    利於被告之認定。
  (三)綜上所述，被告甲○○之所辯無非卸飾之詞，不足採信，本
    案事證明確，被告丙○○、甲○○所為前揭犯行，均洵堪認
    定。
三、論罪科刑：
  (一)本件扣案如附表1 所示之海洛因毒品，原係綽號「李董」者
    寄交被告丙○○，再置放於被告甲○○上開住處等情，業據
    被告丙○○供明在卷，而被告丙○○、甲○○卻擅自處分加
    工、虛增數量伺機販賣牟利，並販賣其中350 公克之數量予
    買家王時聰未遂，顯見渠等有變易持有為所有之侵占意圖及
    犯行甚明。查被告丙○○、甲○○共同侵占前開毒品之時，
    即起意由被告丙○○對外聯絡販售予王時聰未遂，足見渠等
    有營利之意圖。核被告丙○○所為，係犯毒品危害防制條例
    第4 條第6 項、第1 項之販賣第一級毒品未遂罪，被告甲○
    ○所為，則係犯修正前毒品危害防制條例第4 條第6 項、第
    1 項之販賣第一級毒品未遂罪（詳後述）。按運輸毒品罪與
    販賣毒品未遂罪之法定本刑，均為死刑或無期徒刑，販賣部
    分雖僅在未遂階段，然刑法第25條第2 項未遂犯得減輕其刑
    之規定，屬刑法總則所定之減輕原因，並非法定刑之減縮，
    其法定本刑與販賣既遂無異，不得依未遂規定減輕其刑後與
    運輸毒品之法定刑比較其輕重，是該兩罪之法定刑仍屬相同
    ，自應依各該犯罪之情節，比較其輕重，但本件被告丙○○
    、甲○○共同驅車北上運輸所販售之第一級毒品海洛因雖達
    近350 公克，但渠等所為運輸與販賣並非為兩毫不相關之行
    為，就渠等運輸之目的即在於販賣，其既已完成起運，復已
    著手販賣，雖販賣之行為尚屬未遂，但就對於國人健康危害
    之程度而言，顯較諸單純運輸毒品之行為，與實害更為貼近
    ，綜合前開情節以觀，自以販賣未遂之情節較重，應依刑法
    第55條想像競合犯之規定，從情節較重之販賣第一級毒品未
    遂罪處斷（最高法院92年度台上字第992 號、97年度台上字
    第3494號判決意旨參照），起訴意旨認應論以運輸第一級毒
    品罪，容有未恰。被告丙○○、甲○○已著手於販賣第一級
    毒品之犯行而不遂，為未遂犯，應依刑法第25條第2 項之規
    定減輕其刑。渠等持有及侵占第一級毒品之低度行為，為其
    販賣第一級毒品未遂之高度行為所吸收，均不另論罪。被告
    丙○○、甲○○，彼此間均有犯意聯絡及行為分擔，核屬共
    同正犯。又毒品危害防制條例於98年5 月20日修正公布，98
    年5 月22日生效，關於販賣第一級毒品部分，同條例第4 條
    第1 項修正後提高得併科之罰金數額至2 千萬元，應以行為
    時之規定較為有利，然同條例第17條則於修正後，於第2 項
    增列自白減輕其刑之規定，則以修正後之規定較為有利，經
    整體綜合比較，因被告丙○○於偵查及審判中自白犯罪應減
    輕其刑，是就渠販賣第一級毒品未遂犯行部分，自應一體適
    用修正後之同條例第4 條第2 項、第17條之規定，並依修正
    後毒品危害防制條例第17條第2 項減輕其刑，並遞減其刑；
    至被告甲○○因無同條例第17條規定之適用，經比較修正前
    後同條例第4 條第2 項之規定，是就渠販賣第一級毒品未遂
    犯行部分，自應適用修正前之同條例第4 條第2 項之規定處
    斷較為有利。另刑法第59條之酌量減輕其刑，必於犯罪之情
    狀，在客觀上足以引起一般同情，認為即予宣告法定最低度
    刑期，猶嫌過重者，始有其適用，本件被告丙○○、甲○○
    所為販賣第一級毒品未遂之犯行，在客觀上尚難認可以引起
    一般同情，自無從依刑法第59條之規定，酌量減輕其刑，併
    予敘明。
  (二)爰審酌被告丙○○、甲○○被告明知施用毒品嚴重戕害身心
    ，戒除不易，仍為圖一己之私利而為販賣，且查獲毒品數量
    甚鉅，嚴重打擊國內反毒政策執行成效，一旦該批毒品流入
    市面，將嚴重戕害國人身心健康，並間接誘發其他犯罪，危
    害社會治安至廣，惡性非輕，其行為應受相當非難，惟念及
    被告丙○○於偵審中均坦認不諱，堪認具有悔意，態度尚可
    ，被告甲○○否認犯行，態度不佳，兼衡以渠等販賣毒品之
    數量、尚未獲利，犯罪情節及對於社會尚未產生實害，及犯
    罪動機、目的、手段、被告丙○○為主導之角色暨檢察官均
    求處無期徒刑略嫌過重等一切情狀，爰分別量處如主文之刑
    。
  (三)扣案之如附表1 所示之毒品，係查獲之毒品，不問屬於犯人
    與否，應依毒品危害防制條例第18條第1 項前段之規定諭知
    沒收銷燬之；前開第一級毒品之包裝塑膠袋因包覆毒品，其
    上所殘留之毒品，難以析離，且無析離之實益與必要，應視
    同毒品，均一併沒收銷燬之；至於鑑驗而耗損之部分，自均
    無庸為沒收之諭知；未扣案之車牌U7-6253 號自用小客車乙
    部，查獲時為被告丙○○所有，且屬本件販賣及運輸海洛因
    毒品之交通工具，亦據被告丙○○供承在卷，應依毒品危害
    防制條例第19條第3 項、第1 項之規定，宣告沒收並諭知如
    全部或一部不能沒收時，追徵其價額；又扣案茶葉罐1 罐、
    壓模器具2 組、研磨機2 台（其中1 台業已部分損壞、但非
    不堪用）、白色粉末1 箱（數量及檢驗後淨重詳如附表2 所
    示）、電子磅秤2 台、夾鏈袋1 批等物，顯非被告丙○○、
    甲○○職業工作所需，亦非一般家用品，為渠等犯本件販賣
    第一級毒品未遂罪所用之物，除夾鏈袋1 批為甲○○所有，
    其餘均為被告丙○○，業據被告丙○○供明在卷（見本院重
    訴卷第128 頁），基於共犯責任共同原則，均應依毒品危害
    防制條例第19條第1 項之規定為沒收之諭知。至被告丙○○
    聯絡買家王時聰所持門號0000000000、0000000000號SIM 卡
    ，因本件扣案被告丙○○手機有4 支（見本院重訴卷第54頁
    ），惟無法證明案發時該SIM 卡插入何一電話與王時聰聯繫
    ，即難具體確認何支扣案電話為本件販毒之聯絡工具，復為
    免日後執行之困難，爰不予宣告沒收，併予敘明。
四、至就檢察官移請併案部分（臺灣高雄地方法院檢察署98年度
    偵字第21283 、21370 號），則與起訴案件，為事實完全相
    同之同一案件，自當已為前開審酌在案，併此附敘。
據上論斷，應依刑事訴訟法第299 條第1 項前段，修正前毒品危
害防制條例第4 條第1 項、第6 項，毒品危害防制條例第4 條第
1 項、第6 項、第17條第2 項、第18條第1 項前段、第19條第1
項，刑法第2 條第1 項、第11條、第25條第2 項、第28條、第55
條，判決如主文。
本案經檢察官乙○○到庭執行職務
中    華    民    國    98    年    10    月    21    日
                  刑事第八庭  審判長法  官  王伯文
                                    法  官  蔣志宗
                                    法  官  林建鼎
以上正本證明與原本無異。
如不服本判決應於收受判決後10日內向本院提出上訴書狀，並應
敘述具體理由；其未敘述上訴理由者，應於上訴期間屆滿後20日
內向本院補提理由書（均須按他造當事人之人數附繕本）「切勿
逕送上級法院」。
中    華    民    國    98    年    10    月    21    日
                                    書記官  林秀敏
附錄論罪科刑法條：
修正前毒品危害防制條例第4 條及第6 項：
製造、運輸、販賣第一級毒品者，處死刑或無期徒刑；處無期徒
刑者，得併科新臺幣 1 千萬元以下罰金。
前五項之未遂犯罰之。
毒品危害防制條例第4 條及第6 項：
製造、運輸、販賣第一級毒品者，處死刑或無期徒刑；處無期徒
刑者，得併科新臺幣 2 千萬元以下罰金。
前五項之未遂犯罰之。
附表1：
┌──┬─────┬─────┬─────────────┬─────────────┐
│編號│名  稱    │數  量    │重量及純度                │備    註                  │
├──┼─────┼─────┼─────────────┼─────────────┤
│ 1  │第一級毒品│碎塊狀1 包│淨重345.57公克（空包裝總重│法務部調查局濫用藥物實驗室│
│    │海洛因    │          │2.34公克），純度69.05 ％，│鑑定書（98年6 月1 日調科壹│
│    │          │          │純質淨重238.62 公克。     │字第09823016220號）       │
├──┼─────┼─────┼─────────────┼─────────────┤
│ 2  │第一級毒品│碎塊狀5 包│合計淨重418.23公克（空包裝│法務部調查局濫用藥物實驗室│
│    │海洛因    │          │總重14.81 公克），純度65.8│鑑定書（98年6 月1 日調科壹│
│    │          │          │6 ％，純質淨重275.45公克。│字第09823016230號）       │
├──┼─────┼─────┼─────────────┼─────────────┤
│ 3  │第一級毒品│粉末狀2 包│合計淨重26.40 公克（空包裝│同上                      │
│    │海洛因    │          │總重1.70公克），純度67.51 │                          │
│    │          │          │％，純質淨重17.82公克。   │                          │
└──┴─────┴─────┴─────────────┴─────────────┘
附表2：
┌──┬─────┬─────┬─────────────┬─────────────┐
│編號│名  稱    │數  量    │重量及純度                │備    註                  │
├──┼─────┼─────┼─────────────┼─────────────┤
│ 1  │利度卡因  │白色粉末1 │驗前淨重647.367 公克，驗後│高雄醫學大學附設中和紀念醫│
│    │          │罐        │淨重646.926公克。         │院（98年8 月11日報告編號：│
│    │          │          │（標示毛重：850公克）     │9808-1號）                │
├──┼─────┼─────┼─────────────┼─────────────┤
│ 2  │利度卡因  │白色粉末1 │驗前淨重257.377 公克，驗後│高雄醫學大學附設中和紀念醫│
│    │          │罐        │淨重257.081 公克。        │院（98年8 月11日報告編號：│
│    │          │          │（標示毛重：459 公克）    │9808-2號）                │
├──┼─────┼─────┼─────────────┼─────────────┤
│ 3  │咖啡因    │白色粉末1 │驗前淨重640.327 公克，驗後│高雄醫學大學附設中和紀念醫│
│    │          │袋        │淨重639.949 公克。        │院（98年8 月11日報告編號：│
│    │          │          │（標示毛重：654 公克）    │9808-3號）                │
├──┼─────┼─────┼─────────────┼─────────────┤
│ 4  │咖啡因、利│白色粉末1 │驗前淨重132.917 公克，驗後│高雄醫學大學附設中和紀念醫│
│    │度卡因    │袋        │淨重132.896 公克。        │院（98年8 月11日報告編號：│
│    │          │          │（標示毛重：154 公克）    │9808-4號）                │
└──┴─────┴─────┴─────────────┴─────────────┘


司法院資訊處製作；財團法人民間司法改革基金會備份。
